【裁判字號】    92,交上訴,93
【裁判日期】    920924
【裁判案由】    業務過失致死等
【裁判全文】
臺灣高等法院高雄分院刑事判決                    九十二年度交上訴字第九三號
    上  訴  人  臺灣高雄地方法院檢察署檢察官
    被      告  甲○○
    選任辯護人  紀錦隆律師
                施介元律師
右上訴人因業務過失致死等案件，不服臺灣高雄地方法院九十年度交訴字第一九六號
中華民國九十二年六月二十三日第一審判決（起訴案號：臺灣高雄地方法院檢察署九
十年度偵字第八一九四、八三二號），提起上訴，本院判決如左：
      主  文
原判決關於公共危險部分撤銷。
甲○○駕駛動力交通工具肇事，致人死傷而逃逸，處有期徒刑陸月，如易科罰金，以
參佰元折算壹日。
其餘上訴駁回。
      事  實
一、甲○○係任職於高雄市政府公共車船管理處（下稱高雄市公車處）擔任駕駛公共
    汽車之司機，為從事駕駛業務之人，其於民國九十年三月十九日上午七時三十五
    分許，駕駛六十路之車牌號碼ＸＡ─四六八號公共汽車（下稱ＸＡ─四六八號公
    車），沿高雄縣鳥松鄉○○路（同向有內、外快車道及慢車道各一道），由高雄
    縣長庚醫院往高雄縣鳥松鄉之由西向東方向行駛，其原將公車停在路旁長庚醫院
    公車站牌旁乙所有乘客下車後，啟動公車由路旁駛入外側快車道，途經高雄縣鳥
    松鄉○○路之勞工公園前公車右後輪尚壓住外側快車道與慢車道分隔線時，適有
    黃建生（身高一點七公尺、有戴安全帽）騎乘車牌號碼ＯＬＣ─三二五號機車（
    下稱ＯＬＣ─三二五號機車）同向行駛在公車右側慢車道，二車間距約一點二公
    尺，黃建生因不明原因所騎之ＯＬＣ─三二五號機車向左方傾斜滑倒，黃建生身
    體亦向左邊傾斜摔倒，其戴有安全帽之頭部與公車右側車身稍微擦撞，安全帽隨
    著身體倒地脫落，安全帽遭公車右後車輪輾壓破碎，倒地頭部受創之黃建生雙手
    抱住頭部，沿公車右後輪旁向慢車道外緣翻滾，臉部朝下不動，流血不止，甲○
    ○知悉發生車禍，經正常反應後將公車停在前方約十餘公尺外側快車道上，並下
    車站在公車旁，然未前往查看受傷趴倒在地黃建生，適駕駛自小貨車行駛在公車
    後面之吳坤波下車責問公車司機甲○○，肇事為何不救人？甲○○答以沒有用不
    必看了等語，而後公車往前開移到前方空地旁觀，吳坤波趨前將受傷臉部朝下之
    黃建生翻轉朝上，見黃建生頭部流血甚多，即以手機報警求救，並回至公車旁向
    甲○○表示已報警叫救護車，要甲○○等候，其有事需先離去，詎甲○○於吳坤
    波離去後，未等救護車前來，即自行駕駛公車逃離現場，嗣黃建生經送長庚醫院
    急救，於同日九時，終因頭部外傷、腦挫傷不治死亡。
二、案經高雄縣警察局仁武分局移請及黃建生之母親留錦秀訴請檢察官偵查起訴。
      理  由
一、訊據被告甲○○（下稱被告）坦承曾於九十年三月十九日上午七時三十五分許，
    駕駛ＸＡ─四六八號公車，沿高雄縣鳥松鄉○○路，由高雄縣長庚紀念醫院往高
    雄縣鳥松鄉之由西向東方向行駛，途經高雄縣鳥松鄉○○路之勞工公園前方外側
    快車道時，同向右方騎乘車號ＯＬＣ─三二五號機車於慢車道之被害人在該處人
    車倒地，被害人受有腦挫傷、頭部外傷等傷害而送醫後仍然不治死亡，車禍發生
    後有將公車暫停，證人吳坤波駕駛小貨車也有停下，並趨前查看被害人，證人吳
    坤波有跟被告講話，表示其已電話報警後先行離去，嗣後被告未留在現場處理即
    駕駛ＸＡ─四六八號公車離去等情，雖否認駕車肇事逃逸之犯行，綜合其於原審
    及本院辯稱：伊原本駕駛ＸＡ─四六八號公車停在距離上開事故地點約五十公尺
    處之公車站牌乙乘客下車後，繼續沿高雄縣鳥松鄉○○路由西向東方向，行駛於
    外側快車道上，而ＸＡ─四六八號公車通過勞工公園前方後，伊從右方後視鏡發
    現被害人及機車躺在慢車道上，當時伊並沒有聽到任何聲音，且經過時亦未發現
    死者，是伊公車經過才發現死者躺在地上，伊便將ＸＡ─四六八號公車停在外側
    快車道並下車準備查看，當時開一部自小貨車之吳坤波亦有停車，將車停在伊公
    車前面，並下車前去查看該躺在地上之被害人，伊見已有人前去查看處理，即未
    前往觀看倒地之被害人，因吳坤波說已經電話報案，且認為事不關己，所以伊再
    駕駛ＸＡ─四六八號公車離開，伊所駕駛ＸＡ─四六八號公車並無與被害人身體
    擦撞，所駛公車後車輪亦無輾壓過被害人安全帽，伊並無肇事逃逸云云。惟查：
（一）車禍目擊證人吳坤波於警詢中陳稱：伊於九十年三月十九日上午約七時四十分
      （實際為三十五分）許，駕駛一部自小貨車行經勞工公園前時，見被害人雙手
      抱頭從ＸＡ─四六八號公車之右後輪滾出至慢車道，其臉部朝下，伊見被害人
      滾出時，伊所駕之自小貨車距離ＸＡ─四六八號公車之距離為四公尺，伊將所
      駕之自小貨車從該公車左側超前停於該公車前，並下車至被害人倒地處查看，
      發現被害人鼻孔出血很多，當時被告站離被害人倒地處約二十至三十公尺，伊
      向被告稱你駕車碾到人，為何還不去看一下，被告答稱被害人已無效、不用看
      了，伊遂打行動電話報警叫救護車，並看到被告將公車駛離現場前約五十公尺
      慢車道等語（見警詢第四頁至第七頁）；又於偵查中結證稱：伊當時開車要去
      買菜跟在被告所駕駛公車後面，看見一個人由公車後輪抱著頭滾向路旁，趴在
      路旁等語（見偵字第八一九四卷第二二、二三頁）；復於原審第一次訊問時結
      證稱：當時伊所駕之車及ＸＡ─四六八號公車均行駛於外側快車道，伊之車以
      時速約三十公里之速度緊跟在該公車後方約四公尺，行駛中伊見被害人雙手抱
      頭從ＸＡ─四六八號公車之右後車輪滾一圈滾出來後，腳在外車道、頭面向機
      車道之姿勢橫趴在慢車道上，伊見狀馬上將車駕駛至旁邊，而ＸＡ─四六八號
      公車約又行駛十公尺停止，伊下車，而被告亦下車，伊罵稱：「你壓到人了，
      為何不趕快過去把機車騎士翻過來？」被告稱「那沒有用了。」伊過去將被害
      人翻過來，被害人頭部都是血，伊遂趕緊打電話報警，並打電話叫救護車，伊
      沒有看到公車撞到機車等語（見原審卷第四二至四四頁）；再於原審第二次訊
      問時結證詳稱：伊當時開箱型車行駛在靠近慢車道之外線快車道上，被告所駕
      駛之公車在伊之車前面約四公尺處，被告所駕之公車原本停靠在長庚醫院站乙
      乘客下車後，就要從停靠的慢車道轉回快車道，而伊從長庚醫院地下室開貨車
      出來要右轉進入高雄縣大埤路之快車道時，就剛好看到該公車從停靠之長庚醫
      院站之慢車道切進來外側的快車道，伊之車就跟在該公車之後面，當時慢車道
      上機車很多，伊並未注意到被害人係騎那部機車，在該公車進入快車道約五公
      尺時，伊就看到被害人抱著頭部倒在公車右邊後輪旁邊之前方，其並非從公車
      之底部翻滾出來，當時公車之右後輪係壓在慢車道跟外側快車道之分隔線上，
      被害人所戴之安全帽已經脫落，伊看到被害人往慢車道翻滾趴在地上，該公車
      之後輪就將被害人脫落在地上之安全帽壓成二半，並造成碰的一聲，公車仍然
      繼續往前開約十公尺就停下來，被告也有下車站在公車邊，伊將所駕之車開到
      公車前面停下來，並問被告你撞到人為何不救人，被告說那沒有效，不用看了
      ，被告也沒有過去看趴在地上之被害人，後來被告就上公車再把車往前開到前
      方空地處，人站在車邊，也沒有過來看被害人，伊過去查看被害人，發現他留
      了很多血，伊即打一一０叫救護車，並且跟被告表示伊有事趕著離開，要被告
      在那邊等救護車，係後來過了兩三天發現被害人家屬有貼公告出來，伊才知在
      伊離開後被告也跟著離開等語（見審理卷第一四五頁至第一四七頁）。
（二）本件肇事路段高雄縣鳥松鄉○○路係四線快車道，道路中央有分隔島，由西向
      東同一方向之路面，有二線（內、外側）快車道（寬各約二點四公尺）、一線
      慢車道（寬約一點六公尺）、一線水溝道（其上已加鐵蓋、路面平坦、約一點
      二公尺），道路邊緣為矮路牆一節，有顯示上情之警製道路交通事故調查表事
      故現場圖，及現場相片足按（見相驗卷第四頁、第九至十頁）。而依事故現場
      狀況，ＯＬＣ─三二五號機車倒地而出現之刮地痕有十一公尺，刮地痕起點在
      慢車道內偏右，刮地痕沿著慢車道由西向東東南方，止於慢車道與水溝道之分
      道線偏外，刮地痕呈直線狀，且機車係以左側著地、車頭朝東北方、車尾朝西
      南方之姿態側倒在地等情，有高雄縣警察局道路交通事故調查報告表一份及現
      場相片八幀可稽（見臺灣高雄地方法院檢察署九十年相字第四六二號相驗卷第
      四頁及第九頁至第十頁），並經高雄縣政府鑑識組人員勘查ＯＬＣ─三二五號
      機車，亦發現該車左側邊有明顯刮地痕跡，有刑案現場勘查紀錄表一份可憑（
      見警卷第十三頁），再依事故調查報告表上每一方格即每一公分代表距離一公
      尺之比例，上揭刮地痕之起點處及終點處距離慢車道與外側快車道之分隔線各
      約為一點二公分及一點八公分，按上開比例換算，現場刮地痕之起點處及終點
      處距離慢車道與外側快車道之分隔線應各約為一點二公尺及一點八公尺，則依
      上揭現場及機車受損情形，足見ＯＬＣ─三二五號機車倒地之位置與慢車道和
      外側快車道之分隔線間，至少有一點二公尺之距離，且該部機車係朝左側傾倒
      ，並因左側車身接地滑行而產生長達十一公尺之刮地痕。再從長庚醫院之六十
      路公車停靠站牌，距離事故地點距離約零點九公里即九百公尺之情，有警員繪
      製之現場草圖一份可參（見警卷第三十八頁），是依該停靠站牌距離事故地點
      已長達九百公尺，而非緊臨停靠站牌之情形，一般公車應已從停靠之慢車道切
      入快車道內行駛之駕駛常態，並依證人吳坤波前開證稱之其見被告所駕之ＸＡ
      ─四六八號公車進入快車道約五公尺時，看見被害人雙手抱頭倒在被告所駕之
      ＸＡ─四六八號公車之右後輪前方時，當時公車係直行行駛於外側快車道上，
      且該公車之右後輪係壓在外側快車道與慢車道之分隔線上等情節之證述，ＸＡ
      ─四六八號公車當時應係直線行駛於外側快車道上，應可確認，則從上揭ＸＡ
      ─四六八號公車直線行駛於外側快車道上，且右後輪係壓在外側快車道與慢車
      道之分隔線之狀況，該公車右邊最靠近慢車道之車身，距離上開ＯＬＣ─三二
      五號機車倒地之位置，依現場機車刮地痕之起點處及終點處與慢車道和外側快
      車道之分隔線間之距離研判，最短相距為一點二公尺之距離。
（三）被害人黃建生因本件車禍受有右側頭部挫裂傷三Ⅹ一公分、左右耳道出血、右
      耳外耳廓挫裂傷四公分、左側頭部擦挫傷十Ⅹ二公分、左頸部擦挫傷三Ⅹ三公
      分、左側頸部擦挫傷十Ⅹ五公分等傷害，當場人車倒地以手抱頭部從公車右後
      輪旁向路邊翻轉後趴臥在地，現場頭部血流滿地，嗣經送醫急救，終因頭部外
      傷、腦挫傷於車禍同日即九十年三月十九日九時許不治死亡，業經檢察官率同
      法醫師相驗明確，有驗斷書、相驗屍體證明書及相關相片可按（見相驗卷第九
      、十頁、第十五至二二頁），足認被害人因本件車禍受有頭部嚴重傷害，送醫
      不到二個半小時就死亡已明；又本件車禍發生當時被害人所戴安全帽曾遭被告
      所駛公車後輪壓過破碎發出聲響，安全帽已破裂成二半散落在外側快車道與慢
      車道分道線附近事故現場一事，為目擊證人吳坤波結證明確，並有顯示上情之
      見相驗卷第九、十頁），而破碎留存之安全帽，經高雄縣警察局刑警隊鑑識組
      人員鑑定結果，認該頂安全帽已破裂成二半，明顯係由強大外力從二側往中央
      擠壓造成破裂，二側均有明顯刮痕，安全帽未發現血跡或肉塊等情，有刑案現
      場勘驗報告表可憑（見警卷第十三頁），則被害人所戴安全帽應係曾遭被告所
      駛公車右後輪（係二個輪胎組成）輾壓，且輾壓當時安全帽已離開被害人頭部
      亦明。再被告坦承事故後，曾將公車臨時停於距離事故現場約一、二部公車長
      度之外側快車道上並下車，應係被告駕車有感覺發生本件車禍，始將公車臨時
      停在外側快車道上之自然反應。
（四）本件車禍發生當時，被告所駛ＸＡ─四六八號公車係直線行駛於外側快車道，
      右後輪壓在快慢車分道線上，則公車之右側車身亦在快慢車分道線上，另被害
      人所騎ＯＬＣ─三二五號機車係行駛於該快車道右側之慢車道，ＯＬＣ─三二
      五號機車應係同向行駛於ＸＡ─四六八號公車之右邊，依現場及ＯＬＣ─三二
      五號機車受損情形以及證人吳坤波所述狀況，明顯可見ＯＬＣ─三二五號機車
      係朝左側傾倒並左側車身接地滑行於慢車道上，距離外側快車道與慢車道之分
      隔線最短一點二公尺之位置，即與公車右邊車身最短距離僅一點二公尺，而機
      車倒地既向左傾，衡情被害人身體亦係向左傾斜並倒向外側快車道方向之位置
      ，而被害人黃建生身高為一百七十公分，有載明上情之驗斷書可稽（見相驗卷
      第十六頁），事故當時其頭戴安全帽騎乘機車，加上頭戴安全帽之身長最少有
      一百七十公分以上，其在距離左邊公車車身間隔僅一點二公尺之慢車道騎機車
      前行，因不明原因人車向左傾斜跌倒，身體整個向左傾斜橫倒，一百七十公分
      以上（包括安全帽）身體擠壓在一百二十公分空間中，頭部（有戴安全帽）與
      行進中公車右側車身輕微擦碰，造成所戴安全帽隨著人體倒地脫落，頭部瞬間
      重創，脫落安全帽再遭公車後輪輾壓，符合力學原理及經驗法則，並與目擊證
      人吳坤波所證述情節大致相符，足認被告所駕駛之公車右側車身，有與被害人
      戴上安全帽之頭部發生輕微擦碰，且公車後輪有將被害人脫落之安全帽輾壓肇
      事，應堪認定。至警方雖曾於事故一個多月後，勘查肇事公車，未發現車底及
      右後輪有足堪採證之跡證，固有勘查報告足佐，然本院認定被告所駛公車右車
      車身與被害人頭部輕微擦碰，即與車底無關，且案發當天（九十年三月十九日
      ）該公車確有更換「左」後輪胎二胎紀錄（見原審卷第一二九頁背面），而「
      左」「右」甚至「前」「後」輪胎使用一段時間後更替使用，事所平常，該更
      換前輪胎既已丟棄，事後勘查輪胎自無實益，況本件事故當時公車及向左傾斜
      中之被害人身體同時均在大致相同方向動態中，二者並非對撞，且公車行進中
      足以造成車旁空氣流動，可阻止同向接近之物碰撞壓力，是本件些許擦碰固足
      造成被害人傷亡，但在公車右車身未留下明顯擦痕，亦無違常（本件公車已報
      毀，本院無從勘查）。
（五）至本件車禍發生，無從確認本件被害人人車倒地之事故，係因被害人騎乘之Ｏ
      ＬＣ─三二五號機車遭被告駕駛之ＸＡ─四六八號公車在行駛中因未保持適當
      安全距離擦撞所導致（理由詳如後面過失致死無罪部分所述）。
（六）按刑法第一百八十五條之四之駕車肇事逃逸罪，以處罰肇事後逃逸之駕駛人為
      目的，俾促使駕駛人於肇事後能對被害人即時救護，以減少死傷，是該罪之成
      立祇以行為人有駕駛動力交通工具肇事，致人死傷而逃逸之事實為已足，至行
      為人之肇事有否過失，則非所問（參見最高法院八十八年度台上字第七三九六
      號判決、司法院第四十六期司法業務研究會研究意見）。本件被告駕駛公車與
      不明原因跌倒之被害人頭部擦撞，致被害人受傷後（嗣後經送醫不治），駕駛
      公車逃離現場等情，已如前述，是被告雖就本件車禍事故並無過失，究未能據
      此解免被告前開駕駛動力交通工具肇事，致人死傷而逃逸之責。
（七）綜上所述，被告所辯要係卸責之詞，本件被告右揭犯行，事證明確，應依法論
      科。
二、核被告此部份所為，係犯刑法第一百八十五條之四駕駛動力交通工具肇事，致人
    死傷而逃逸罪。原審未予詳察，遽為無罪之諭知，自有未洽，檢察官執此上訴意
    旨，指摘原判決不當，為有理由，自應由本院將原判決此部份撤銷，審酌被告因
    被害人不明原因失控跌倒與其所駕駛公車發生擦撞車禍，一時失慮，未參與救助
    被害人逃逸而犯罪，被害人及時已經他人送醫急救，雖告不治，被告對車禍肇事
    並無歸責事由，及其犯後之態度等一切情狀，爰量處有期徒刑六月，並諭知易科
    罰金之折算標準。
三、上訴駁回部分（即被告甲○○業務過失部分）：
（一）公訴意旨略以：被告甲○○係任職於高雄市公車處擔任駕駛公共汽車之司機，
      為從事駕駛業務之人，其於民國九十年三月十九日上午七時三十五分許，駕駛
      ＸＡ─四六八號公車，沿高雄縣鳥松鄉○○路，由高雄縣長庚醫院往高雄縣鳥
      松鄉之由西向東方向行駛，行經高雄縣鳥松鄉○○路之勞工公園前時，原應注
      意汽車行駛時，駕駛人應注意兩車併行之間隔，並隨時採取必要之安全措施，
      而依當時天候及道路狀況並無不能注意之情事，竟仍疏未注意，致其所駕駛之
      ＸＡ─四六八號公車右後側車輪於行進中，擦撞由被害人黃建生所騎而同方向
      行駛在高雄縣鳥松鄉○○路慢車道上之車牌號碼ＯＬＣ─三二五號機車之車身
      ，導致被害人因人車倒地而受有腦挫傷、頭部外傷等傷害，並倒臥在地，因認
      被告涉犯刑法第二百七十六條第二項之業務過失致死罪嫌等語。
（二）按犯罪事實應依證據認定之，無證據不得推定其犯罪事實，刑事訴訟法第一百
      五十四條定有明文。又認定不利於被告之事實，須依積極證據，苟積極證據不
      足為不利於被告事實之認定時，即應為有利於被告之認定，更不必有何有利之
      證據；再事實之認定，應憑證據，如未能發現相當證據，或證據不足以證明，
      自不能以推測或擬制之方法，為裁判基礎；且認定犯罪事實所憑之證據，雖不
      以直接證據為限，間接證據亦包括在內，然無論直接證據或間接證據，其為訴
      訟上之證明，須於通常一般之人均不致有所懷疑，而得確信其為真實之程度者
      ，始得據為有罪之認定，倘其證明尚未達此一程度，而有合理之懷疑存在而無
      從使事實審法院得有罪之確信時，即應由法院為諭知被告無罪之判決，最高法
      院三十年上字第八一六號、四十年台上字第八六號及七十六年台上字第四九八
      六號分別著有判例可資參照。查公訴意旨無非以告訴人即被害人之母留錦秀之
      指訴、現場目擊證人吳坤波之陳述、道路交通事故調查報告表、高雄市公車處
      金獅湖站九十年三月份駕駛員勤務輪流表、高雄縣警察局勤務指揮中心報案明
      細表及公車行車紀錄單各一份、現場照片八幀以及被害人之屍體驗斷書、相驗
      屍體證明書各一份等為論罪依據。訊據被告否認有業務過失致人於死之犯行，
      辯稱：伊駕駛ＸＡ─四六八號公車行駛於外側車道，並無與被害人所騎機車未
      保持安全居隔距離，伊並無駕駛ＸＡ─四六八號公車擦撞被害人所騎機車等語
      。經查：
    (1)證人吳坤波於警詢中固陳稱：伊見被害人雙手抱頭從ＸＡ─四六八號公車之右
      後輪滾出至慢車道，其臉部朝下，伊向被告稱你駕車碾到人，為何還不去看一
      下等語（見警詢第四頁至第七頁），然其於原審第一次訊問時證稱：伊並未見
      該公車撞上機車．．（問：為何在警詢中陳稱看見公車撞上機車？）伊是沒有
      看見公車撞上機車等語（見原審卷第四十四頁），且於原審第二次訊問時明確
      證稱：被害人係如何被撞倒，伊未看見，且公車係直行而無左右晃動等語至明
      （見原審卷第一四七頁）。
    (2)再依事故現場狀況，ＯＬＣ─三二五號機車倒地而出現之刮地痕有十一公尺，
      刮地痕起點在慢車道內偏右，刮地痕沿著慢車道由西向東東南方，止於慢車道
      與水溝道之分道線偏外，刮地痕呈直線狀，且機車係以左側著地、車頭朝東北
  方、車尾朝西南方之姿態側倒在地等情，有事故調查報告表及現場相片八幀可
      稽（見相驗卷第四頁及第九頁至第十頁），並經高雄縣政府鑑識組人員勘查Ｏ
      ＬＣ─三二五號機車，亦發現該車左側邊有明顯刮地痕跡，有刑案現場勘查紀
      錄表一份可憑（見警卷第十三頁），再依事故調查報告表上每一方格即每一公
      分代表距離一公尺之比例，上揭刮地痕之起點處及終點處距離慢車道與外側快
      車道之分隔線各約為一點二公分及一點八公分，按上開比例換算，現場刮地痕
      之起點處及終點處距離慢車道與外側快車道之分隔線應各約為一點二公尺及一
      點八公尺，則依上揭現場及機車受損情形，足見ＯＬＣ─三二五號機車倒地之
      位置與慢車道和外側快車道之分隔線間，至少有一點二公尺之距離，且該部機
      車係朝左側傾倒，並因左側車身接地滑行而產生長達十一公尺之刮地痕。再從
      長庚醫院之六十路公車停靠站牌，距離事故地點距離約零點九公里即九百公尺
      之情，有警員繪製之現場草圖一份可參（見警卷第三十八頁），是依該停靠站
      牌距離事故地點已長達九百公尺，而非緊臨停靠站牌之情形，一般公車應已從
      停靠之慢車道切入快車道內行駛之駕駛常態，並依證人吳坤波前開證稱之其見
      被告所駕之ＸＡ─四六八號公車進入快車道約五公尺時，看見被害人雙手抱頭
      倒在被告所駕之ＸＡ─四六八號公車之右後輪前方時，當時公車係直行行駛於
      外側快車道上，且該公車之右後輪係壓在外側快車道與慢車道之分隔線上等情
      節之證述，ＸＡ─四六八號公車當時應係直線行駛於外側快車道上，應可確認
      ，則從上揭ＸＡ─四六八號公車直線行駛於外側快車道上，且右後輪係壓在外
      側快車道與慢車道之分隔線之狀況，該公車右邊最靠近慢車道之車身，距離上
      開ＯＬＣ─三二五號機車倒地之位置，依現場機車刮地痕之起點處及終點處與
      慢車道和外側快車道之分隔線間之距離研判，至少相距為一點二公尺之距離。
    (3)再者高雄縣政府警察局鑑識組人員會同仁武分局刑事組警員，於九十年四月二
      十七日至高雄市金獅湖公車調度站勘驗ＸＡ─四六八號公車，經深入車底查看
      全車車底及右後輪全觀，並在車底以強光協助勘查超過一小時，均未發現任何
      足堪採證之跡證，且經勘查ＯＬＣ─三二五號機車，除見該車左側邊有明顯刮
      地痕跡外，並未有足堪採證之跡證等情，有刑案現場勘查報告表及高雄縣政府
      警察局九十二年一月十六日高縣警刑鑑字第０九二００七九九二０號函可稽（
      分見於警卷第十三頁及原審卷第一三七頁）。此外，ＸＡ─四六八號公車於曾
      於九十年三月十九日上午九時四十五分許至同日上午十時十五分許，進行更換
      左後輪胎及十Ｗ日光燈管之修理、於同年月二十六日更換左雨刷臂、同年三十
      日更換後視鏡及於同年四月十二日進行保養，並於同年五月三十日辦理報廢（
      於同年六月標售）等情，有高雄市公車處九十一年十月二日高車調字第三八四
      五號函及函附之ＸＡ─四六八號公車修理工廠車輛工作紀錄及保修車輛登記表
      在卷可參（見原審卷第一二八頁至第一三０頁）。
    (4)則依前所述，證人吳坤波所見者，係被害人曾雙手抱頭倒於在外側快車道上行
      駛之ＸＡ─四六八號公車之右後輪旁邊之前方及再翻滾至慢車道上後臥倒在地
      之過程情節，然其並未見ＸＡ─四六八號公車有撞及或擦撞被害人騎乘之ＯＬ
      Ｃ─三二五號機車，亦不知被害人人車倒地之原因為何，又ＸＡ─四六八號公
      車於事故現場係直線行駛於外側快車道，並未見有何左右晃動或蛇行之跡象，
      且該公車最右側車身距離ＯＬＣ─三二五號機車倒地位置至少有一點二公尺之
      遠，以如此遠之距離，實難認ＸＡ─四六八號公車會與ＯＬＣ─三二五號機車
      產生碰撞或擦撞之情形，且已保持「半公尺」以上之安全間距，自無未保持二
      車安全距離情形，又被告駕駛公車既與被害人所騎機車保持半公尺以上安全間
      距，因對被害人騎車因不明原因左傾跌倒，被害人頭部瞬間擦碰公車右側車身
      ，造成突發事故，客觀上誠難防範，即無「能注意而不注意」之過失情形。再
      經警勘查ＸＡ─四六八號公車，並未在車底及右後輪處發現任何足堪採證之跡
      證，復經勘查ＯＬＣ─三二五號機車，除見該車左側邊有明顯刮地痕跡外，亦
      未有何可供採證之跡證，亦即經勘查結果，並未發見有何足認ＸＡ─四六八號
      公車與ＯＬＣ─三二五號機車間曾發生碰撞之證據資料。從而，依證人吳坤波
      所見過程，其並未見ＸＡ─四六八號公車有撞及ＯＬＣ─三二五號機車之情形
      ，其亦不知被害人之所以人車倒地之原因，且依ＸＡ─四六八號公車於事故當
      時之行駛路徑，難認會與相距至少一點二公尺而在慢車道上之行駛之被害人所
      騎之機車，發生碰撞或擦撞之狀況，更況經對ＸＡ─四六八號公車與ＯＬＣ─
      三二五號機車進行勘查，並未發見有何足認ＸＡ─四六八號公車與ＯＬＣ─三
      二五號機車間曾發生碰撞之證據資料，並再參以ＸＡ─四六八號公車係直線行
      駛於外側快車道，而ＯＬＣ─三二五號機車係行駛於該快車道右側之慢車道，
      ＯＬＣ─三二五號機車應係同向行駛於ＸＡ─四六八號公車之右邊，而依現場
      及ＯＬＣ─三二五號機車受損情形以及證人吳坤波所述狀況，明顯可見ＯＬＣ
      ─三二五號機車係朝左側傾倒並左側車身接地滑行於慢車道上距離外側快車道
      與慢車道之分隔線至少一點二公尺之位置，而被害人身體亦係向左傾倒於慢車
      道左側靠近外側快車道與慢車道之分隔線之位置（被害人身體頭部與公車右側
      車身輕微擦碰），則若ＸＡ─四六八號公車在行駛中撞及或擦撞在該公車右邊
      行駛之ＯＬＣ─三二五號機車，ＯＬＣ─三二五號機車因係機車左側遭撞及，
      該機車理應因撞擊力之作用而向右傾倒，被害人亦應因而向右方即慢車道之右
      邊邊緣之方向彈出倒地，始較符合力學原理為是，尚難認會出現被害人及其所
      騎之ＯＬＣ─三二五號機車竟均呈現向左方傾倒而非向右方傾倒之景象等情綜
      合以觀，無從確認本件被害人人車倒地之事故，係因被害人騎乘之ＯＬＣ─三
      二五號機車遭被告駕駛之ＸＡ─四六八號公車未保持半公尺安全間隔距離，在
      行駛中撞及或擦撞之下所導致；再告訴人係事後經警通知始知被害人業因事故
      身亡，其並未目賭事故發生經過，自無法從告訴人處得知相關證據資料。從而
      ，尚不能僅因被害人曾左傾跌倒與被告駕駛之ＸＡ─四六八號公車右側車體擦
      碰，被告無從防範之突發狀況，以及被告曾停車下車，並曾向證人吳坤波表示
      被害人已無救之語，且被告並未留待在現場處理而駕駛該公車離去等動作，遽
      認被告應負業務過失致人於死之罪責，此外復查無其他積極證據足認被告有何
      涉犯刑法第二百七十六條第二項之業務過失致人於死罪之犯行。
（三）被告業務過失致死犯罪不能證明，原審因而就此部分為無罪之諭知，核無不合
      ，檢察官循告訴人請求上訴意旨，認被告構成業務過失致死犯罪，指摘原判決
      此部份不當，為無理由，應予駁回。
據上論斷，應依刑事訴訟法第三百六十八條、第三百六十九條第一項前段、第三百六
十四條、第二百九十九條第一項前段，刑法第一百八十五條之四、第四十一條第一項
，罰金罰鍰提高標準條例第二條，判決如主文。
本案經檢察官沈紹嘉到庭執行職務。
中    華    民    國      九十二      年      九      月     二十四   日
                              臺灣高等法院高雄分院刑事第七庭
                                  審判長法官  李春昌
                                        法官  黃憲文
                                        法官  莊飛宗
右正本證明與原本無異。
如不服本判決應於收受本判決後十日內向本院提出上訴書狀，其未述上訴理由者，
並得於提起上訴後十日內向本院補提理由書狀（均須按他造當事人之人數附繕本)「
切勿逕送上級法院」。
                                      書記官  張明賢
中    華    民    國      九十二      年      九      月     二十四   日
附錄本案論罪科刑法條全文：
刑法第一百八十五條之四：
  駕駛動力交通工具肇事，致人死傷而逃逸者，處六月以上五年以下有期徒刑。


司法院資訊處製作；財團法人民間司法改革基金會備份。
